【裁判字號】    94,訴,629
【裁判日期】    950109
【裁判案由】    洗錢防制法
【裁判全文】
台灣士林地方法院刑事判決               94年度訴字第629號
公  訴  人  台灣士林地方法院檢察署檢察官
被      告  乙○○
上列被告因違反洗錢防制法案件，經檢察官聲請簡易判決處刑（
94年度偵字第4673號）暨移送併案審理（94年度偵字第10038 號
），本院士林簡易庭認不宜以簡易判決處刑（94年度士金簡字第
48號），改依通常程序審判，本院合議庭裁定改依簡式審判程序
，本院判決如下：
    主  文
乙○○幫助掩飾因自己重大犯罪所得財物，處有期徒刑肆月，如
易科罰金，以參佰元折算壹日。
所得財物新台幣參仟伍佰元沒收，如全部或一部不能沒收時，以
其財產抵償之。
    事實及理由
一、本件犯罪事實及證據，除引用檢察官聲請簡易判決處刑書之
    記載外，另補充：本件犯罪事實，業據被告乙○○於本院訊
    問時自白不諱（詳見本院94年12月5 日準備程序及審判程序
    筆錄），核與聲請簡易判決處刑書所載之其他證據相符。又
    按，金融存款帳戶，事關存戶個人財產權益之保障，與存戶
    之印鑑章、提款卡結合，其專屬性、私密性更形提高，除非
    本人或與本人具密切之關係者，難認有何理由可自由流通使
    用該存摺、印章、提款卡，一般人亦均有應妥為保管存摺、
    印鑑章、提款卡，以防止被他人冒用之認識，縱有特殊情況
    偶有將存摺、印鑑章、提款卡交付他人之需，亦必深入瞭解
    其用途後再行提供以使用，恆係吾人日常生活經驗與事理；
    且金融帳戶為個人理財之工具，申請開設金融帳戶並無任何
    特殊之限制，一般民眾皆可以存入最低開戶金額之方式申請
    開戶，且可以在不同之金融機構申請多數之存款帳戶使用，
    並無何困難，此乃眾所週知之事實。則依一般人之社會生活
    經驗，苟見非親非故之人不以自己名義申請開戶，反而以出
    價收購或租用之方式向他人蒐集金融機構帳戶供己使用，衡
    情對收購者將所收購之帳戶用於隱匿犯罪所得乙節當有預見
    。況觀諸現今社會上，詐騙集團收購人頭帳戶，持以作為信
    貸、手機簡訊詐欺之事，常有所聞，出賣或出借帳戶予非親
    非故之人，受讓人係為謀非正當資金進出，而隱瞞其資金流
    程及行為人身分曝光之不法使用，幾乎已成為人盡皆知之犯
    罪手法。本件被告明知將存摺、提款卡等有關個人財產、身
    分之物品，淪落於不明人士手中，極易被利用為與財產有關
    之犯罪工具，仍將所申請之帳戶及提款卡（含密碼），以不
    相當之三千五百元為對價提供予和伊身分上不具密切關係之
    年籍姓名不詳之人以為使用，顯然對於該帳戶作為不法使用
    ，有所認識且並不違背其本意；且本件被害人甲○○係遭電
    話簡訊佯稱被害人銀行帳戶有問題，於依簡訊上之電話回電
    時，即要求被害人至提款機確認，並依指示操作辦理而受詐
    騙，足認該集團實係以謊稱銀行帳戶有問題為由之手法詐騙
    他人以之維生而涉犯刑法第340 條常業詐欺罪之犯罪集團甚
    明；然卷內事證並無積極證據證明被告知悉詐欺犯罪集團將
    如何犯罪，而無法於本件認定被告有常業詐欺之犯罪認識，
    且被告除為賺取出售前述存摺及提款卡（含密碼）之代價三
    千五百元外，並無任何事後分贓行為，復無實際參與犯罪集
    團掩飾重大犯罪所得之共同犯罪意思，但其既對帳戶出賣交
    付他人使用，可能遭犯罪集團用以掩飾重大犯罪所得有所預
    見，且不違背本意而為之，應有幫助洗錢之不確定故意甚明
    。至此足見被告之自白與事實一致，本件事證明確，其犯行
    洵堪認定，應依法論科。
二、查被告基於幫助洗錢之不確定故意，將存摺及提款卡販售於
    年籍姓名不詳之成年男子，作為掩飾該男子及其所屬詐騙集
    團成員自己常業詐欺取財之重大犯罪所得財物之用，核其所
    為，係犯刑法第30條第1 項、洗錢防制法第9 條第1 項之幫
    助掩飾因自己重大犯罪所得財物罪。公訴檢察官請求變更起
    訴法條為洗錢防制法第9 條第2 項之幫助掩飾他人重大犯罪
    所得財物罪，容有誤會。又被告係對正犯資以助力而未參與
    犯罪行為之實施，爰依刑法第30條第2 項減輕其刑。再被告
    犯幫助洗錢罪，於本院審判時，業已自白犯罪，並應依洗錢
    防制法第9 條第5 項後段之規定遞予減輕其刑。爰審酌被告
    因貪圖小利提供帳戶供他人掩飾犯罪所得使用，助長詐騙集
    團財產犯罪之氣焰，危害財產交易安全擾亂金融秩序甚鉅，
    然犯罪後坦承犯行，足見其已明知己非，犯後態度良好，深
    具悔意，並參酌其素行、品行、智識程度、犯罪之手段、方
    法、所生之損害等一切情狀，量處如主文所示之刑，並諭知
    易科罰金之折算標準。
三、末按，犯洗錢防制法第9 條之罪者，因犯罪所得財物，不問
    屬於犯人與否，沒收之，如全部或一部不能沒收時，追徵其
    價額或以其財產抵償之；又所謂因犯罪所得財物，包括因犯
    罪取得之報酬在內，該法第12條第1 項、第4 條第2 款分別
    定有明文。是被告出賣前述帳戶幫助洗錢所得之三千五百元
    ，應依前開規定予以沒收，如全部或一部不能沒收時，以其
    財產抵償之。
四、依刑事訴訟法第273 之1 第1 項、第299 條第1 項前段、第
    310 條之2 、第454 條第2 項，洗錢防制法第9 條第1 項、
    第5 項後段、第12條第1 項，刑法第11條、第30條第1 項前
    段、第2 項、第41條第1 項，罰金罰鍰提高標準條例第2 條
    ，判決如主文。
本案經檢察官鄭嘉欣到庭執行職務
中    華    民    國    95    年    1     月    9     日
                  刑事第六庭  法  官  姜  麗  香
以上正本證明與原本無異。
如不服本判決，應於判決送達後10日內，向本院提出上訴狀。
                              書記官  陳  玉  珍
中    華    民    國    95    年    1     月    11    日
附錄本案論罪科刑法條全文：
洗錢防制法第9 條第1 項、第5 項
犯第2 條第1 款之罪者，處五年以下有期徒刑，得併科新臺幣三
百萬元以下罰金。
犯前4 項之罪，於犯罪後6 個月內自首者，免除其刑；逾6 個月
者，減輕或免除其刑；在偵查或審判中自白者，減輕其刑。
洗錢防制法第12條第1 項
犯第9 條之罪者，其因犯罪所得財物或財產上利益，除應發還被
害人或第3 人者外，不問屬於犯人與否，沒收之。如全部或一部
不能沒收時，追徵其價額或以其財產抵償之。


司法院資訊處製作；財團法人民間司法改革基金會備份。
